臺灣新竹地方法院刑事判決
110年度交訴字第26號
公  訴  人  臺灣新竹地方檢察署檢察官
被      告  饒宇森


上列被告因公共危險等案件，經檢察官提起公訴（109年度偵字
第3888號），本院依簡式審判程序審理並判決如下：
    主  文
饒宇森犯汽車駕駛人，無駕駛執照駕車，因過失致人受傷罪，處
拘役伍拾伍日，如易科罰金，以新臺幣壹仟元折算壹日。又犯肇
事致人傷害逃逸罪，處有期徒刑陸月，如易科罰金，以新臺幣壹
仟元折算壹日。
    事  實
一、饒宇森無駕駛執照，於民國109年3月9日晚上8時40分許，駕
    駛車號0000-00號自用小客車，沿新竹市中華路2段由南往北
    方向行駛，行經新竹市○○路0段00號前，本應注意汽車夜間
    行駛時，駕駛人應開亮頭燈，注意車前狀況及2車並行之間
    隔，隨時採取必要之安全措施，並不得以危險方式駕車，汽
    車超越時應顯示左方向燈，並於前車左側保持半公尺以上間
    隔超過，而依當時天候陰，夜間有照明，柏油路面乾燥，無
    缺陷，無障礙物，視距良好，並無不能注意之情事，竟疏未
    注意開亮頭燈與車前狀況及保持2車並行之間隔，向左偏駛
    後忽向右偏駛，同向右前方由徐紫晴騎乘並搭載其孫子曾○
    綸（106 年生，真實姓名年籍詳卷）之車號000-0000號重型
    機車見狀失控左偏，2車因而發生擦撞，致徐紫晴、曾○綸人
    車倒地，徐紫晴受有左胸壁挫傷、左膝挫傷等傷害，曾○綸
    ，受有頭部外傷、頭皮擦傷等傷害。又饒宇森於上開車禍事
    故發生後，已知與其發生擦撞倒地之徐紫晴、曾○綸因此事
    故受有傷害，本應留在現場採取救護或其他必要之措施，惟
    仍基於駕駛動力交通工具肇事致人受傷而逃逸之故意，未做
    任何確認及為任何處置，逕自駕車逃逸離去，經警據報到場
    處理，始循線查悉上情。
二、案經徐紫晴、曾○綸之母劉心嵐訴由新竹市警察局第二分局
    報告臺灣新竹地方檢察署檢察官偵查後起訴。
    理  由
一、本件被告所犯無照過失傷害罪及肇事逃逸罪，均非死刑、無
    期徒刑、最輕本刑為3年以上有期徒刑之罪，被告於本院準
    備程序進行中，就被訴事實為有罪之陳述，經本院合議庭認
    合於刑事訴訟法第273條之1之規定，裁定進行簡式審判程序
    ，合先敘明。
二、上揭犯罪事實，業據被告於本院準備程序及審理時均自白不
    諱（見本院卷第118頁、第130頁、第178頁、第224頁、第第
    248頁、第255頁），核與證人即告訴人徐紫晴、劉心嵐指述
    之情節大致相符（見偵卷第9至11頁、第12頁、第62至63頁
    、本院卷第36頁、第195頁），並有新竹市警察局交通隊員
    警偵查報告、新竹國泰綜合醫院診斷證明書、新竹市警察局
    舉發違反道路交通管理事件通知單、車輛詳資料報表、新竹
    市○○○道路○○○○○○○○○○○○○○○○○○○道路○○○○○○○○○○○○○道路○○○
    ○○○○○○號查詢汽車駕駛人資料、行車紀錄器翻拍照片、車禍
    現場照片附卷可稽（見偵卷第3頁、第13至14頁、第16至17
    頁、第24頁、第25頁、第32頁、第33至36頁、第46至52頁）
    。又按「汽車行駛時，駕駛人應注意車前狀況及兩車並行之
    間隔，並隨時採取必要之安全措施」、「汽車欲超越同一車
    道之前車時，須先按鳴喇叭二單響或變換燈光一次，不得連
    續密集按鳴喇叭或變換燈光迫使前車允讓。前行車減速靠邊
    或以手勢或亮右方向燈表示允讓後，後行車始得超越。超越
    時應顯示左方向燈並於前車左側保持半公尺以上之間隔超過
    。」「汽車行駛時，夜間應開亮頭燈。」，道路交通安全規
    則第94條第3項前段、第101條第1項、第3、5款、第109條第
    1項第1款分別定有明文。且被告未考領有普通小型車駕駛執
    照乙節，有汽車駕駛人公路監理電子閘門查詢結果附卷可稽
    （見偵卷第24頁），其根本不得駕駛自小客車。而本案車禍
    發生時天候陰、夜間有照明，柏油路面乾燥，無缺陷，無障
    礙物，視距良好，業據道路交通事故調查報告表㈠記載綦詳
    （見偵卷卷第34頁），依被告之智識程度，當無不能注意之
    情事，然其竟疏未注意開亮頭燈與車前狀況及保持2車並行
    之間隔，向左偏駛後忽向右偏駛，而與同向右前方由徐紫晴
    騎乘之機車發生擦撞，致徐紫晴、曾○綸人車倒地，分別受
    有如前所述之傷害，被告之駕車行為自有過失，且其過失行
    為與徐紫晴、曾○綸所受傷勢間，具有相當因果關係，均甚
    為明確。本案經檢察官送請交通部公路總局新竹區監理所車
    輛行車事故鑑定會進行鑑定，亦同此結論，復有交通部公路
    總局新竹區監理所109年8月10日竹監鑑字第1090181568號函
    暨檢送之鑑定意見書存卷可按（見偵卷第73至76頁）。綜合
    上開各項補強證據，足認被告之前揭任意性自白，確與事實
    相符，應足採信。從而本案事證明確，被告之犯行堪予認定
    。
三、論罪科刑部分：
　㈠按行為後法律有變更者，適用行為時之法律，但行為後之法
    律有利於行為人者，適用最有利於行為人之法律，刑法第2
    條第1項定有明文。被告行為後，刑法第185條之4之規定業
    經總統於110年5月28日修正公布，並自同年月30日生效，修
    正前刑法第185條之4規定「駕駛動力交通工具肇事，致人死
    傷而逃逸者，處1年以上7年以下有期徒刑」，修正後則規定
    「駕駛動力交通工具發生交通事故，致人傷害而逃逸者，處
    6月以上5年以下有期徒刑；致人於死或重傷而逃逸者，處1
    年以上7年以下有期徒刑。犯前項之罪，駕駛人於發生交通
    事故致人死傷係無過失者，減輕或免除其刑」，新法就被害
    人受傷程度為普通傷害之情形，法定刑為6月以上5年以下有
    期徒刑；僅在被害人死亡或重傷之情形，法定刑方為1年以
    上7年以下有期徒刑。是被告對於車禍事故之發生確有過失
    責任，且告訴人、被害人因本件車禍分別受有普通傷害，既
    如前述，則本案過失傷害罪之法定刑係由修正前「處1年以
    上7年以下有期徒刑」，修正為「處6月以上5年以下有期徒
    刑」，經比較新、舊法之結果，以修正後刑法第185條之4第
    1項前段之規定較有利於被告，自應依刑法第2條第1項但書
    之規定，適用修正後刑法第185條之4第1項前段之規定論處
    。　　　 
  ㈡按汽車駕駛人，無駕駛執照駕車、酒醉駕車、吸食毒品或迷
    幻藥駕車、行駛人行道或行經行人穿越道不依規定讓行人優
    先通行，因而致人受傷或死亡，依法應負刑事責任者，加重
    其刑至二分之一，道路交通管理處罰條例第86條第1項定有
    明文。本件被告於行為時無駕駛執照，業如前述，疏未注意
    開亮頭燈與車前狀況及保持2車並行之間隔，向左偏駛後忽
    向右偏駛，而與同向右前方由徐紫晴騎乘之機車發生擦撞，
    致徐紫晴、曾○綸分別受有如前所述之傷害，核其所為，係
    犯道路交通管理處罰條例第86條第1項、刑法第284條前段之
    汽車駕駛人，無駕駛執照駕車，因過失致人受傷罪；修正後
    刑法第185條之4第1項前段之肇事致人傷害逃逸罪，就過失
    致人受傷部分並應依道路交通管理處罰條例第86條第1項之
    規定，加重其刑。起訴書犯罪事實欄已記載被告無駕駛執照
    駕車之犯罪事實明確，起訴法條雖漏未記載道路交通管理處
    罰條例第86條第1項，稍有未洽，然檢察官已於準備程序當
    庭變更起訴法條，並據此論告（見本院卷第36頁、第255至2
    56頁），故本院無庸變更起訴法條。
  ㈢被告以一過失駕車行為同時致徐紫晴、曾○綸受傷，為想像競
    合犯，應依刑法第55條規定，從較重之汽車駕駛人，無駕駛
    執照駕車，因過失致人受傷罪1罪處斷。
　㈣被告所犯上開2罪，犯意各別，行為互殊，應予分論併罰。
　㈤爰審酌被告於行為時正值青年，無駕駛執照卻駕駛車輛，且
    疏未注意道路交通安全規則，而與告訴人徐紫晴騎乘之機車
    發生碰撞，致告訴人、被害人因此受傷一事，負有完全過失
    責任，且於肇事後又未確認告訴人、被害人之情形及提供妥
    適之照顧救護，即逕自離開現場，所為自有不該，犯後直至
    本院準備程序及審理中始坦承犯行，雖與告訴人成立調解，
    並願賠償新臺幣5萬元，但僅賠償部分金額，自調解成立迄
    今1年仍未完全給付完畢，難認犯後態度良好，兼衡告訴人
    、被害人之傷勢非重暨被告自陳高中畢業，在加油站服務、
    經濟狀況普通，與父母同住、未婚、無子女之家庭生活狀況
    （見本院卷第255頁）等一切情狀，就其所為犯行分別量處
    如主文前後段所示之刑，及均諭知易科罰金之折算標準，以
    示懲儆。
據上論斷，應依刑事訴訟法第273條之1第1項，判決如主文。
本案經檢察官邱志平提起公訴，檢察官劉得為、林李嘉到庭執行
職務。　　　　
中　　華　　民　　國　　111 　年　　5 　　月　　11　　日
                  刑事第三庭   法　官　 賴淑敏
以上正本證明與原本無異。
如不服本判決應於收受送達後20日內向本院提出上訴書狀，並應
敘述具體理由；其未敘述上訴理由者，應於上訴期間屆滿後20日
內向本院補提理由書（均須按他造當事人之人數附繕本）「切勿
逕送上級法院」。告訴人或被害人如對於本判決不服者，應具備
理由請求檢察官上訴，其上訴期間之計算係以檢察官收受判決正
本之日期為準。 
中　　華　　民　　國　　111 　年　　5 　　月　　11　　日
                               書記官   陳家欣
附錄：本案論罪科刑法條全文
道路交通管理處罰條例第86條
汽車駕駛人，無駕駛執照駕車、酒醉駕車、吸食毒品或迷幻藥駕
車、行駛人行道或行經行人穿越道不依規定讓行人優先通行，因
而致人受傷或死亡，依法應負刑事責任者，加重其刑至二分之一
。
汽車駕駛人，在快車道依規定駕車行駛，因行人或慢車不依規定
，擅自進入快車道，而致人受傷或死亡，依法應負刑事責任者，
減輕其刑。

中華民國刑法第284條
因過失傷害人者，處1年以下有期徒刑、拘役或10萬元以下罰金
；致重傷者，處3年以下有期徒刑、拘役或30萬元以下罰金。

中華民國刑法第185條之4
駕駛動力交通工具發生交通事故，致人傷害而逃逸者，處6月以
上5年以下有期徒刑；致人於死或重傷而逃逸者，處1年以上7年
以下有期徒刑。
犯前項之罪，駕駛人於發生交通事故致人死傷係無過失者，減輕
或免除其刑。